臺北高等行政法院裁定　　　　　　　　　　　　　　　九十年度訴字第一九三六號
　　原　　　告　甲○○
　　送達代收人　乙○○
　　被　　　告　國防部
　　代　表　人　湯曜明部長）.
右當事人間因有關國防事務事件，原告不服國防部九十年一月十六日八十九年鎔鉑訴
字第一七四號訴願決定，提起行政訴訟，本院裁定如左：
　　主      文
原告之訴駁回。
訴訟費用由原告負擔。
　　理      由
一、按訴願自機關之行政處分書或決定書達到或公告期滿之次日起，應於三十日內提
    起之，修正前之訴願法第九條第一項（現訴願法第十四條）定有明文。若逾越三
    十日之不變期間，則原處分即歸確定，如仍對之提起訴願，自為法所不許。（行
    政法院（現改制為最高行政法院）六十二年度判字第五八三號判例參照）。又按
    行政訴訟法第四條第一項規定：人民因中央或地方機關之違法行政處分，認為損
    害其權利或法律上之利益，經依訴願法提起訴願而不服其決定者，得向高等行政
    法院提起撤銷訴訟。而此所謂行政處分，依訴願法第三條第一項規定係指中央或
    地方機關就公法上具體事件所為之決定或其他公權力措施而對外直接發生法律效
    果之單方行政行為而言。再按提起訴願，以有行政處分之存在為前提要件；所謂
    行政處分者，係指行政主體，基於職權，就具體事件，所為發生公法上法律效果
    之單方行政行為而言，至行政機關所為單純事實之敘述（或事實通知）或理由之
    說明，既不因該項敘述或說明而生何法律上之效果者，自非行政處分，人民即不
    得對之提起訴願，行政法院四十四年判字第十八號、六十二年裁字第四十一號著
    有判例。
二、本件原告起訴意旨略以原告於民國二十八年間考入陸軍官校十七期，畢業後隨部
    隊轉進來台，於四十二年間獲告知已於三十六年十月一日核定退役。嗣原告於八
    十四年五月四日向被告申請補發退役證明書，經被告所屬人事參謀次長室於八十
    四年五月十五日以（八四）易昇字第七五三○號函復略以：「台端前經本部三十
    六年十月一日核定以陸軍步兵（後更正為輜重兵）上尉退役，並發給退丙字第四
    五○二五號退役證有案，現因原證遺失不再補發，特此函證。」等語；原告又於
    八十四年六月二十六日向被告申請更正核支少校大陸退役半俸，經被告所屬人事
    參謀次長室於八十四年七月二十七日以（八四）易晨字第一二○○一號函復略以
    ：「：：：二、查部存資料，台端係經本部民三十六年十月一日以『列的』字第
    八九一八號令核定以陸軍輜重兵上尉大陸退役，並發給退丙字第四五○二五號退
    役證。又因大陸退役有案，民四十四年六月二十一日亦經本部前第一廳核定，台
    端所請『核階』不予辦理各在案。綜上查証，現請核為少校支領大陸半俸一節，
    仍不合辦理。：：：」等語。原告不服，於八十九年十月九日就上開二函提起訴
    願，遭國防部於九十年一月十六日以八十九年鎔鉑訴字第一七四號決定不受理，
    遂向本院提起行政訴訟。
三、經查原告申請補發退役證明書部分係不服被告所屬人事參謀次長室八十四年五月
    十五日（八四）易昇字第七五三○號函，惟查原告於八十四年六月二十六日致被
    告「呈請書」（原告所載日期為八十四年六月二十六日）載明：「：：：四月間
    呈請國防部人事參謀次長室核發證明文件，奉獲函證後：：：」等字樣，足見原
    告至遲於八十四年六月二十六日已收受該函，此觀原告簽章之「呈請書」影本即
    明。計其提起訴願之期間，應自八十四年六月二十七日起算，而原告設址於台中
    市，訴願機關國防部係設址於台北市，依修正前訴願法第二十七條準用第十條第
    一項及訴願扣除在途期間表之規定，予以扣除在途期間四日，至同年七月三十日
    屆滿，因該末日為星期日，故以次日代之即八十四年七月三十一日屆滿。惟原告
    遲至八十九年十月九日始向被告提起訴願，有加蓋於訴願書上之訴願會收文日戳
    可憑，其提起訴願顯已逾上開法定不變期間，揆諸首開法律規定及判例，自為法
    所不許，訴願決定以其訴願已逾法定不變期間，應不受理，從程序上予以駁回，
    並無不合。至原告請求更正核支少校大陸退役半俸部分，經查被告所屬人事參謀
    次長室八十四年七月二十七日（八四）易晨字第一二○○一號函僅係就本件事實
    及相關資料暨處理情形為說明，究其內容乃單純之敘述，尚不對外發生准駁之法
    律上效果，揆諸首揭法條規定及判例，即難謂其屬行政處分性質。況原告係經被
    告民三十六年十月一日以『列的』字第八九一八號令核定以陸軍上尉大陸退役，
    並發給退丙字第四五○二五號退役證及支領大陸退役半俸，嗣於六十年間因任職
    於臺灣省工礦警察大隊，依規定停支大陸退役半俸，迨六十八年九月十六日辦理
    退休，即恢復支領大陸退役半俸迄今，可見該支領大陸退役半俸之核定早已確定
    並執行在案，益證被告上開函並無就支領大陸退役半俸另為處分之情形，原告即
    不得對之提起訴願。訴願決定以該部分係基於特別權力關係所生之事項，依法不
    得提起訴願，以程序不合而予以不受理，理由雖有不同，惟結論並無二致，原告
    復提起行政訴訟，顯非合法，應予駁回。末以本件訴訟既不合法，其實體上之主
    張即無庸審酌，併此敘明。
四、依行政訴訟法第一百零七條第一項第十款、第一百零四條、民事訴訟法第九十五
    條、第七十八條，裁定如主文。
中　　華　　民　　國　　　九十一　　年　　　五　　　　月　　　九　　　　日
                 　　　　　 臺 北 高 等 行 政 法 院   第 一 庭
                                           審 判 長  法  　官　鄭忠仁
                                         　          法  　官　楊莉莉
                                         　          法  　官　林育如
右為正本係照原本作成。
如不服本裁定，應於送達後十日內向本院提出抗告狀（須按他造人數附繕本）。
中　　華　　民　　國　　　九十一　　年　　　五　　　　月　　　十　　　　日
  　　　　　　　　　　　　　　　　　　　　　　　　　 書 記 官　林如冰
